【裁判字號】    90,交易,325
【裁判日期】    920130
【裁判案由】    過失傷害
【裁判全文】
臺灣臺北地方法院刑事判決                          九十年度交易字第三二五號
    公  訴  人  臺灣臺北地方法院檢察署檢察官
    被      告  甲○○  男  三.
右列被告因過失傷害案件，經臺灣臺北地方法院檢察署檢察官聲請簡易處刑判決（九
十年度偵字第一四六二一號），本院臺北簡易庭認不宜適用簡易程序，移送本院依通
常程序審理，本院判決如左：
    主  文
甲○○因過失傷害人，處拘役伍拾日，如易科罰金以佰元折算壹日。
    事  實
一、甲○○於民國九十年三月一日十七時許，騎乘車牌號碼ＢＡＵ—０八七號重型機
    車，沿臺北市○○○路○段中間直行車道由西向東方向行駛，行經該路段與同路
    二五六巷之交岔路口前，欲右轉進入二五六巷往南方向行駛，本應注意行駛在同
    向二車道道路欲右轉彎時，應距交岔路口三十公尺前換入外側車道或右轉車道，
    及轉彎車輛應讓直行車輛先行，且依當時光線暮光、路面乾燥、無缺陷、無障礙
    物、視距良好，並無不能注意之情事，詎疏未注意上開規定，即貿然自中間直行
    車道右轉，適有乙○○所騎乘之車牌號碼ＧＫＡ—八二一號重型機車，其後附載
    乘客邱愛倫，在其同向右後方之外側車道行駛至該處欲直行，乙○○因煞避不及
    ，致其所騎乘機車撞擊甲○○所騎乘機車之右側部位，乙○○、邱愛倫均人車倒
    地，乙○○因而受有左膝、左下肢、左足踝及左足挫傷等傷害。甲○○在車禍發
    生後，即用肇事機車將乙○○載往醫院就醫。
二、案經乙○○訴由臺灣臺北地方法院檢察署檢察官偵查後聲請簡易判決處刑，經本
    院臺北簡易庭認不宜適用簡易程序，移請本院審理。
    理  由
一、訊據被告甲○○固不否認在右揭時、地駕駛前揭車牌號碼之重型機車行經前述肇
    事地點，與騎乘機車之告訴人乙○○發生碰撞，乙○○因而受有如事實欄第一項
    所載傷害之事實，惟矢口否認有何過失行為，辯稱：伊自南京東路三段中間第二
    車道右轉欲駛入同路二五六巷內，當時其車速緩慢，然仍與告訴人所騎乘之機車
    閃避不及致生擦撞云云，資為辯解。
二、經查：
(一)、關於被告於右揭時、地騎乘機車與告訴人發生碰撞，致告訴人受傷之事實，業據
    被告於檢察官偵訊及本院審理時均坦承不諱，核予告訴人指述情節大致相符，並
    有臺北市政府警察局松山分局受理各類案件記錄表一紙附卷可參，再被害人因本
    件車禍受有前述等傷害，業據其提出臺安醫院、林園中醫診所及亞東紀念醫院之
    診斷證明書影本各一紙在卷足憑。
(二)、按汽車行駛在同向二車道道路至交岔路口欲右轉彎時，應距交岔路口三十公尺前
    換入外側車道或右轉車道，及轉彎車輛應讓直行車輛先行，道路交通安全規則第
    一百零二條第一項第五款、第六款分別定有明文，被告於前開時、地騎乘機車，
    依同前規則第二條第一項第一款之規定，自應遵守上開規定，本件交通事故現場
    依兩造之陳述當時狀況有暮光、無障礙物、視距良好且當時亦無不能注意之情事
    ，惟據被告於九十年六月二十日檢察官偵訊時所述：「我是騎在三線道中的中間
    車道，我要右轉進入巷子，當時是比較急，因為黃燈轉紅燈。」及九十一年十月
    二日本院審理時自承：「‧‧‧我當時在內側慢車道要右轉要進入二五六巷內，
    這時她就擦撞到我，我右轉時有打方向燈，我只是頭稍微轉一下看，我有看到車
    子過來，但我已經騎過去，所以來不及就擦撞到。」等語，與告訴人九十一年十
    一月十一日到庭所稱：「我當時是騎在南京東路慢車道上，我當時要直行，在二
    五六巷巷口地方，被告從南京東路三段第二車道上，右轉進入二五六巷巷子，在
    巷口就與我發生擦撞，他的右前車輪，撞到我左後方車輪，我人倒在地上，當時
    是由被告騎他的機車載我到臺安醫院就診，車禍現場當時並沒有通知警察來處理
    ，‧‧‧」等語，除告訴人所述車禍發生時碰撞之部位與被告所陳略有出入外，
    其餘情節大致相符，則被告騎車行駛上述路線欲右轉前，除應先顯示右邊之方向
    燈或手勢外，並觀察後方直行車輛之動態，研判其車速距離確為安全時，始可右
    轉行駛，由雙方陳述當時行車之方向及被告未及時發現告訴人而仍撞及等情狀，
    足徵被告轉彎時並未遵守預先換入右側車道，且轉彎車未讓直行車先行之規定，
    即在右側車道上與直行之告訴人機車發生事故，被告就本件車禍之發生有過失甚
    明。
(三)、另被告於九十二年一月十六日雖舉現場照片七張，欲證明係爭南京東路三段常有
    路邊停車，使其當時無法先行變換車道，而由該路段之第二車道逕行右轉進入二
    五六巷內實情非得已，惟依前揭被告及告訴人到庭所述，當時肇事之地點係在南
    京東路三段右側第三車道上，近同路二五六巷處等情，顯示肇事時被告所騎乘之
    機車尚未駛進二五六巷巷口即與告訴人所騎乘之機車發生擦撞，足見被告右轉行
    駛前未確實注意直行車輛動態，縱使該路段常有路邊停車之障礙，則被告行經該
    路段時自更應提高注意，預先駛靠第三車道車道便利其右轉，以避免遽行在該路
    段變換車道而與自後方來車撞擊，況該路段之第三車道苟如被告所言，常有路邊
    停車之障礙使其無法預行變換車道，然又何以當其由該路段之第二車道逕行右轉
    時，與當時直行該路段第三車道上之告訴人發生碰撞，足見被告行駛至該交岔路
    口欲右轉彎時，並未事先換入外側車道或右轉車道，及轉彎車輛應讓直行車輛先
    行，亦未注意後方直行車之車況，隨時採取並要之安全措施，縱使其辯稱該處路
    邊常有停放車輛等情為真，仍無解於被告之過失責任，是被告之過失行為與告訴
    人所受傷害間，存有相當因果關係，應屬灼然。
三、核被告甲○○所為，係犯刑法第二百八十四條第一項前段過失傷害罪。本件事故
    發生當時，被告騎乘機車將告訴人乙○○送至臺安醫院就醫，此為告訴人到庭所
    肯認（見本院九十一年十一月十一日訊問筆錄），雖未有自首之情事，然其即時
    救助傷者之態度仍值稱許，並審酌被告過失之程度、所生危害、告訴人所受之傷
    害及其已支付告訴人醫療費用約新台幣十一萬元，然與告訴人請求尚屬有間，故
    迄今尚未與告訴人就民事賠償達成和解等一切情狀，量處如主文所示之刑，諭知
    易科罰金之折算標準。
四、據上論斷，依刑事訴訟法第四百五十二條、第二百九十九條第一項前段，刑法第
    二百八十四條第一項前段、第四十一條第一項前段，罰金罰鍰提高標準條例第一
    條前段、第二條，判決如主文。
本案經檢察官蔡立文到庭執行職務。
中      華      民      國    九十二    年      一      月     三十     日
                                台灣台北地方法院交通法庭
                                        法  官  鄧德倩
右正本證明與原本無異。
如不服本判決，應於判決送達後十日內向本院提出上訴狀(應抄附繕本)。告訴人
或被害人如對於本判決不服者，應具備理由請求檢察官上訴，其上訴期間之計算
係以檢察官收受判決正本之日期為準。
                                          書記官    謝韻華
中      華      民      國    九十二    年      一      月     三十     日
附錄本案論罪科刑法條全文
刑法第二百八十四條：
因過失傷害人者，處六月以下有期徒刑、拘役或五百元以下罰金。致重傷者，處一年
以下有期徒刑、拘役或五百元以下罰金。
從事業務之人，因業務之過失傷害人者，處一年以下有期徒刑、拘役或一千元以下罰
金。致重傷者，處三年以下有期徒刑、拘役或二千元以下罰金。


司法院資訊處製作；財團法人民間司法改革基金會備份。
